【裁判字號】    90,上,565
【裁判日期】    900904
【裁判案由】    給付買賣價金
【裁判全文】
臺灣高等法院民事判決  九十年度上字第五六五號
    上  訴  人  乙○○
    被  上訴人  甲○○
右當事人間給付買賣價金事件，上訴人對於中華民國九十年四月二十四日臺灣士林地
方法院八十九年度訴字第七四三號第一審判決提起上訴，本院判決如左：
    主      文
上訴駁回。
第二審訴訟費用由上訴人負擔。
    事      實
甲、上訴人方面：
一、聲明：
  (一)原判決關於駁回上訴人後開第二項之訴及其假執行之聲請均廢棄。
  (二)被上訴人應給付上訴人新臺幣（下同）一百三十七萬元及自起訴狀繕本送達翌日
    即民國八十九年七月十九日起至清償日止，按年息百分之五計算之利息。
  (三)願供擔保請准宣告假執行。
二、陳述：除與原判決記載相同者，茲引用之外，補稱：
  (一)上訴人於八十六年十月三十日與訴外人楊金蘭簽訂不動產買賣契約書，購買臺北
    市○○街二二號六樓之房屋及其坐落基地（下稱系爭國宅），約定俟出賣人居住
    滿二年，經臺北市政府國民住宅處（下稱國宅處）核准買賣，契約始生效力，並
    約定辦理產權移轉登記時，有關權利人名義得由上訴人自定。上訴人嗣於八十七
    年三月二十日與被上訴人就系爭國宅簽訂附停止條件買賣契約書（下稱系爭買賣
    契約），約定出賣人居住於系爭國宅滿二年並獲准核發出售同意函後，契約方生
    效力。兩造簽訂系爭買賣契約時，上訴人雖非系爭國宅之所有權人，惟系爭買賣
    契約依國民住宅條例第十九條規定，國民住宅之承購人於居住滿二年後，經該管
    國民住宅主管機關同意，得將該住宅及其基地出售。國民住宅承購人違反此項規
    定而將該住宅或基地出售者，應認法定條件尚未成就，非謂其出售行為當然無效
    。故上訴人與楊金蘭及被上訴人所訂契約，約定於出賣人居住系爭國宅滿二年且
    獲國宅處核發之出售同意函後，契約方生效力，其內容合法、標的確定且有履行
    之可能，皆為有效。且楊金蘭於八十六年十月三十日即將戶籍遷入系爭國宅，被
    上訴人於楊金蘭遷入滿二年前之八十八年十月二十八即寄發存證信函予上訴人，
    要求上訴人提供楊金蘭之所有權狀以辦理所有權移轉登記，系爭買賣契約書上手
    寫註記「簽約時即點交房屋予甲方（即被上訴人）使用」，被上訴人自承購屋之
    初，代書即訴外人林凱旋曾說系爭國宅於二年後將由楊金蘭直接過戶給被上訴人
    ，上訴人與楊金蘭所訂契約第五條明定過戶時得由上訴人指定登記名義人，足見
    系爭買賣契約所載「雙方協議須俟乙方（即上訴人）居住滿二年並獲准核發出售
    同意函，本約方生效力」約定之真意，係約定以楊金蘭戶籍遷入系爭國宅滿二年
    並經國宅處同意轉售系爭國宅時，由楊金蘭直接將系爭國宅移轉登記予被上訴人
    。楊金蘭戶籍遷入系爭國宅已滿二年，且經國宅處同意出售，兩造所訂系爭買賣
    契約業已生效。
  (二)兩造約定系爭國宅買賣價金為五百九十萬元，被上訴人已付一百六十一萬元，未
    付款為四百二十九萬元，其中四百十九萬元係國宅貸款，本應由楊金蘭分期繳納
    ，依上訴人與楊金蘭之買賣契約，約定由上訴人承擔此債務，兩造訂約後由被上
    訴人承擔，以代價金之給付，此外，被上訴人於辦理所有權移轉登記完畢後二日
    內尚應給付上訴人十萬元。惟系爭國宅用地讓售價格經臺北市政府地政處依平均
    地權條例第五十五條之二規定重新計價讓售調降，並退還調降後之價差即土地溢
    收款一百四十九萬四千四百七十九元、利息二十一萬一千九百三十二元，合計一
    百七十萬六千四百零一元予承購戶。系爭國宅於出售時臺北市政府已依國民住宅
    條例、國民住宅貸款辦法暨臺北銀行不動產擔保物放款標準等規定，以未調降前
    之售價予八五成貸款，因售價業已調降，原核准之貸款金額亦隨之調減，故申貸
    金額超過售價調整後依法可辦理之貸款上限者，超過部分國宅處於辦理土地降價
    退款時先予扣除，以償還承購人前已融借之國宅貸款。系爭國宅之土地溢收款，
    扣除應償還貸款一百二十七萬元，餘款四十三萬六千四百零一元經國宅處發還原
    承購人楊金蘭。因系爭買賣契約約定由被上訴人承擔繳納系爭國宅貸款債務，以
    代價金之給付，經自應退還之土地溢收款其中一百二十七萬元清償貸款後餘二百
    九十二萬元，該一百二十七萬元及被上訴人於系爭國宅所有權移轉登記後應給付
    上訴人之尾款十萬元，均屬系爭買賣契約價金之一部，依約被上訴人應於取得系
    爭國宅所有權後二日內給付，詎被上訴人為圖取上述土地溢收款代償國宅貸款一
    百二十七萬元之利益，故意迴避兩造所訂契約，竟與楊金蘭於八十八年十月三十
    一日通謀簽訂虛偽買賣契約，並訴請楊金蘭移轉登記，經臺灣士林地方法院為訴
    訟上和解後以和解筆錄辦理移轉登記取得系爭國宅房地所有權，並拒付上開一百
    三十七萬元予上訴人，有違誠信原則。
  (三)上訴人先與楊金蘭簽訂買賣系爭國宅之契約，再與被上訴人簽訂系爭買賣契約，
    而於與楊金蘭之契約中明定楊金蘭得將系爭國宅直接移轉登記予上訴人指定之人
    ，被上訴人亦知上訴人先向楊金蘭買受後再予出售，並約定由楊金蘭直接移轉登
    記被上訴人，應受系爭買賣契約之拘束，不應迴避兩造之契約，而與楊金蘭另訂
    通謀虛偽買賣契約，自楊金蘭處取得系爭國宅之所有權。被上訴人之行為有違誠
    信原則，楊金蘭直接將系爭國宅之所有權辦理移轉登記予被上訴人，應視為楊金
    蘭已依與上訴人之契約，履行移轉系爭國宅所有權予上訴人指定之登記名義人即
    被上訴人義務，而上訴人基於系爭買賣契約所負所有權移轉登記之義務，應視為
    業已履行，被上訴人即應依系爭買賣契約，給付上訴人扣除承接貸款額度後之餘
    額一百二十七萬元及尾款十萬元。系爭國宅既於八十九年四月八日移轉登記予被
    上訴人，兩造契約並無約定或法定解除之事由，則上訴人九十年二月二十六日以
    於原審提出之民事答辯(四)狀為解除契約之意思表示，即嫌無據。
三、證據：除援用原審所提證據外，補提認證書、不動產買賣契約書、國宅買賣負停
    止條件契約書、臺北市政府出售國民住宅繳款通知單、國宅處八十八年八月十三
    日北市宅五字第八八二二四五五七００號函、同意書、收據、土地及建物登記謄
    本、存證信函、土地及建物所有權狀、戶口名簿為證。
乙、被上訴人方面：被上訴人未於言詞辯論期日到場，惟據其以前到場所為之聲明或
    陳述略稱：
一、聲明：上訴駁回。
二、陳述：除與原判決記載相同者，茲引用之外，補稱：
  (一)上訴人於八十六年十月二十九日向訴外人楊金蘭購買系爭國宅後，至八十七年三
    月二十日始轉賣被上訴人，上訴人不可能於買受時即預知其後會轉賣被上訴人，
    並向楊金蘭指定以被上訴人為登記名義人，且系爭買賣契約約定需嗣上訴人居住
    系爭國宅滿二年並獲准核發出售同意函始生效力，惟上訴人並未履行，系爭買賣
    契約因停止條件未成就尚未生效，上訴人依尚未生效之買賣契約請求給付價金，
    即非正當。
  (二)被上訴人於八十八年十月二十八日以存證信函催告上訴人依系爭買賣契約第十二
    條第三項約定，於同年十一月一日前交付土地及建物之所有權狀等過戶文件，上
    訴人置之不理，並與訴外人楊金蘭因土地溢收款之事爭執不休，被上訴人不得已
    於八十八年十月三十一日與楊金蘭簽訂買賣契約，並憑該買賣契約起訴後達成之
    訴訟上和解，辦理所有權移轉登記，並代楊金蘭繳納土地增值稅六十四萬元，扣
    除國宅貸款之土地溢收款一百二十七萬元，實際僅受益六十三萬元，被上訴人與
    楊金蘭訂約時，已辦理指定被上訴人為系爭國宅登記名義人之預告登記，楊金蘭
    及上訴人均無法將系爭國宅出賣他人，足見被上訴人與楊金蘭所定之系爭國宅買
    賣契約為真正，被上訴人並非故意排除上訴人之履行行為，圖取土地溢收退款之
    利益，亦未違反誠信原則。上訴人未依約提出過戶文件辦理移轉事宜，被上訴人
    於九十年二月二十六日以答辯狀繕本送達為解除系爭買賣契約之意思表示，買賣
    契約既經解除，上訴人依系爭買賣契約請求給付價金，即無所據。又縱上訴人得
    為請求，惟其違反系爭買賣契約第十二條第三項協助被上訴人取得所有權登記之
    義務，依同條項約定，應給付違約金一百六十萬元，被上訴人主張抵銷。
三、證據：除援用原審所提證據外，補提國宅處八十八年八月十三日北市宅五字第八
    八二二四五五七○○號函、北市宅三字第八八二四○○三九○○號函、不動產買
    賣契約書、同意書、收據、存證信函、和解筆錄、臺灣臺北地方法院八十八年度
    裁全字第三五八一號民事裁定、定金收據、土地房屋買賣契約書為證。
丙、本院依職權調閱臺灣士林地方法院八十八年度訴字第一四一二號被上訴人訴請楊
    金蘭移轉登記民事卷，並訊問證人楊金蘭。
    理      由
一、被上訴人未於言詞辯論期日到場，核無民事訴訟法第三百八十六條各款所列情形
    ，爰依上訴人聲請，由其一造辯論而為判決。
二、本件上訴人主張：伊於八十六年十月三十日與訴外人楊金蘭簽訂不動產買賣契約
    書購買系爭國宅後，於八十七年三月二十日轉售予被上訴人，兩造約定俟楊金蘭
    將戶籍遷入系爭國宅滿二年並經國宅處獲准核發出售同意函後，由楊金蘭將系爭
    國宅移轉登記予被上訴人，買賣總價金五百九十萬元，被上訴人已給付一百六十
    一萬元，並承受國宅貸款四百十九萬元，餘款十萬元約定於移轉登記完畢後二日
    內給付。嗣國宅處以系爭國宅用地之地價經重新計價調降，並將土地溢價款中之
    一百二十七萬元扣抵系爭國宅貸款，被上訴人為取得該扣抵之利益，竟於八十八
    年十月三十一日與楊金蘭通謀虛偽訂立土地房屋買賣契約，並於同年十一月十七
    日訴請楊金蘭移轉登記，經臺灣士林地方法院和解成立，楊金蘭同意移轉系爭國
    宅予被上訴人，被上訴人已於八十九年四月八日自楊金蘭移轉登記取得系爭國宅
    之所有權，依系爭買賣契約第二條第三項約定，應給付前開十萬元及減少之國宅
    貸款一百二十七萬元，合計一百三十七萬元，竟拒不給付等情，依系爭買賣契約
    ，求為判決被上訴人給付一百三十七萬元，及自起訴狀繕本送達翌日即八十九年
    七月十九日起至清償日止，按年息百分之五計算利息（上訴人逾上開利息之請求
    ，經原審為敗訴判決後，未據聲明不服）。
三、被上訴人則以：系爭買賣契約約定須俟上訴人居住系爭國宅滿二年並經國宅處獲
    准核發出售同意函始生效力，惟上訴人無承買國宅之資格，亦未履行前揭約定，
    系爭買賣契約違反國民住宅條例第十九條之規定無效，且其約定之停止條件未成
    就亦不生效力。況依系爭買賣契約第十二條第三項約定，上訴人應於八十八年十
    一月一日前交付系爭國宅之所有權狀予伊辦理移轉登記，伊於同年十月二十八日
    催告上訴人履行，惟上訴人均置之不理，伊始於同年十月三十一日與楊金蘭另定
    買賣契約，因楊金蘭之所有權狀在上訴人處，被上訴人只好訴請楊金蘭移轉登記
    ，經法院作成和解筆錄後，辦理系爭國宅之所有權移轉登記，伊與楊金蘭所定之
    買賣契約係真正，非故意排除上訴人之履行行為，且未違反誠信原則。縱系爭買
    賣契約有效，然上訴人未依約提出相關過戶文件為伊辦理所有權移轉登記，伊已
    於九十年二月二十六日向上訴人為解除系爭買賣契約之意思表示，上訴人不得請
    求給付買賣價金。若系爭買賣契約未經合法解除，伊亦得依系爭買賣契約第十二
    條第三項約定對上訴人遲延給付一百五十九日之違約金債權一百六十萬元抵銷等
    語，資為抗辯。
四、查系爭國宅之原承購人為訴外人楊金蘭，上訴人於八十六年十月三十日向楊金蘭
    購買系爭國宅，並於八十七年三月二十日轉賣予被上訴人，均約定須俟出賣人居
    住滿二年並獲國宅處核准同意出售後，契約始生效力。被上訴人復於八十八年十
    月三十一日與楊金蘭訂立買賣契約，並訴請楊金蘭移轉登記，經法院和解後於八
    十九年四月八日自楊金蘭處移轉登記為所有權人等事實，為兩造所不爭，並有上
    訴人提出其與楊金蘭之認證書、不動產買賣契約書、系爭買賣契約書、土地及房
    屋買賣契約書、申請書、國宅處八十八年十一月二十九日北市宅三字第八八二四
    ○○三九○○號函、土地及建物登記謄本（見原審卷第九至一四、五六至五八、
    七○至八○頁）為證，並經證人楊金蘭證述明確，堪信為真實。
五、按國民住宅條例第十九條第一項固規定，國民住宅之承購人於居住滿二年後，經
    該管國民住宅主管機關之同意，始得於提前清償國民住宅貸款本息後，將該住宅
    及基地出售、出典、贈與或交換。惟國民住宅之承購人違反此項規定而將該住宅
    及基地出售者，倘當事人於訂約時約定於符合前揭規定之情形除去後為給付，其
    契約應屬有效。經查，上訴人於八十六年十月三十日向訴外人楊金蘭購買系爭國
    宅，於八十七年三月二十日轉售予被上訴人，雖前揭二份買賣契約簽訂時，出賣
    人楊金蘭及上訴人均未居住系爭國宅滿二年，亦均未經國宅處同意出售，與前揭
    國民住宅條例第十九條規定不符，然該二買賣契約既均約定須俟賣方居住滿二年
    ，並經國宅處核發出售同意函後，契約始生效力等語，該約定係就出賣人移轉登
    記予買受人之時期為約定，至該二份契約內容除前開移轉登記之事項外，當事人
    均約定如何履行，應認所謂「契約始生效力」等語，係當事人於訂約時就移轉登
    記約定於符合前開規定後始履行給付義務，依前揭說明，前開二份契約均為有效
    。被上訴人辯稱前揭二份契約無效，尚非可採。
六、次查，訴外人楊金蘭與上訴人所定之買賣契約，及兩造所定系爭買賣契約，均約
    定須俟賣方居住滿二年，並經國宅處核准出售同意函時，契約方生效力（見原審
    卷第一○、一三頁）。惟上訴人與楊金蘭之買賣契約第五條約定，辦理產權登記
    時，上訴人得自定權利人名義，楊金蘭不得異議等語（見原審卷第一○頁背面）
    ，第二之二條約定：楊金蘭同意自簽約日起無償提供該屋予上訴人使用．．．等
    語（見原審卷第一○頁），且兩造間系爭買賣契約第二之一條亦載明：上訴人於
    簽約時即點交房屋予被上訴人使用等語（見原審卷第一三頁），則楊金蘭與上訴
    人出售系爭國宅後，自無從居住使用系爭國宅，而系爭國宅之原承購人楊金蘭係
    於八十六年十月三十一日將戶籍遷入系爭國宅，被上訴人自承於楊金蘭戶籍遷入
    滿二年前夕之八十八年十月二十八日以寄存證信函催告上訴人提供系爭國宅之所
    有權狀以利其移轉登記等情，有存證信函一紙（見原審卷第二七頁）在卷足憑，
    再佐以被上訴人並於原審陳稱：於購屋之初，代書林凱旋曾告知二年後由楊金蘭
    直接將系爭房屋過戶予伊等語（見原審卷第八六頁）。則系爭買賣契約之真意，
    應係以楊金蘭戶籍遷入系爭國宅滿二年，並經國宅處同意出售時即由楊金蘭直接
    將系爭國宅移轉登記予被上訴人，殆無疑義。
七、上訴人主張：系爭國宅已於八十九年四月八日移轉登記予被上訴人，被上訴人依
    約應給付尾款十萬元，且原由被上訴人承受之國宅貸款四百十九萬元已由國宅處
    之土地溢價款扣抵一百二十七萬元，被上訴人應給付一百三十七萬元等語。被上
    訴人就尾款十萬元未付及國宅貸款減少一百二十七萬元乙節並不爭執，惟辯稱：
    上訴人未依約交付辦理系爭國宅過戶所需之所有權狀，其係依與訴外人楊金蘭所
    定之買賣契約取得系爭國宅之所有權，且伊已於九十年二月二十六日解除系爭買
    賣契約，故無給付尾款之義務。且縱認系爭買賣契約未合法解除，上訴人自伊催
    告交付權狀迄伊辦畢所有權移轉登記，共遲延一百五十九日，依約應給付伊一百
    六十萬元違約金，伊得主張抵銷等語，並提出和解筆錄、存證信函（見原審卷第
    三八至三九、二七頁）為證。經查：
  (一)兩造就系爭國宅買賣係約定於楊金蘭將戶籍遷入系爭國宅滿二年後，由楊金蘭直
    接移轉所有權予被上訴人，已如前述，上訴人依系爭買賣契約第十二條第三項約
    定，並有於被上訴人通知後十日內提供相關文件予被上訴人為移轉登記之義務。
    而楊金蘭於八十六年十月三十一日將戶籍遷入系爭國宅，至八十八年十月三十一
    日滿二年，被上訴人於八十八年十月二十八日以存證信函催告上訴人於同年十一
    月一日前交付系爭國宅之土地及建物所有權狀，上訴人於同年十一月五日以存證
    信函回覆，為兩造所不爭，並有存證信函（見原審卷第二七、一三一頁）為證，
    則被上訴人前開催告，至遲應於同年十一月五日送達上訴人，堪以認定。嗣被上
    訴人於八十八年十月三十一日與楊金蘭簽訂土地及房屋買賣契約書，於八十八年
    十一月十七日訴請楊金蘭為所有權移轉登記，於八十九年二月十七日成立訴訟上
    和解，楊金蘭同意移轉系爭國宅予被上訴人，並於八十九年四月八日逕以和解筆
    錄辦畢所有權移轉登記等情，有土地及建物登記謄本及和解筆錄（見原審卷第三
    八至三九、七七至八○頁）為證，並經本院依職權調閱臺灣士林地方法院八十八
    年度訴字第一四一二號民事卷核對無誤。查被上訴人與楊金蘭約定之買賣總價為
    五百九十萬元，與系爭買賣契約約定之總價相同，被上訴人自承並未給付楊金蘭
    任何價金，且因上訴人不願交出系爭國宅之所有權狀，為辦理移轉登記故與楊金
    蘭訂立前揭土地及房屋買賣契約，並向法院起訴請求楊金蘭為所有權移轉登記等
    語（見本院卷第四四頁），核與證人楊金蘭結證稱：「因為當時（系爭國宅）還
    沒有過戶給上訴人，上訴人又賣給被上訴人，被上訴人就來找我，被上訴人就國
    宅處要退我的一百二十七萬元聲請假扣押，領款的通知單當時在上訴人那裡，他
    不肯給我，被上訴人要我跟他定買賣契約，要我直接過戶給他，被上訴人並沒有
    依照買賣契約的內容給付我價金，當時房屋已經是被上訴人在占有當中，這契約
    是作假的，只是要讓被上訴人過戶，因為權狀在上訴人那裡，無法拿契約及權狀
    辦過戶，所以被上訴人就起訴用和解筆錄來過戶」等語相符，則被上訴人與楊金
    蘭間係為辦理移轉登記而訂立買賣契約，並無買賣系爭國宅之合意，其買賣契約
    係通謀虛偽意思表示，依民法第八十七條規定應屬無效，所隱藏者為楊金蘭過戶
    系爭國宅予被上訴人之行為。被上訴人辯稱其與楊金蘭之買賣契約非通謀虛偽意
    思表示云云，尚無足採。
  (二)被上訴人與楊金蘭之買賣契約雖係通謀虛偽意思表示而無效，然被上訴人已憑該
    無效之契約所作成之和解筆錄自楊金蘭處直接辦畢所有權移轉登記，雖其取得所
    有權並非依系爭買賣契約之約定由上訴人提出辦理移轉登記所需之文件而完成，
    且上訴人於收受其前開催告上訴人交付移轉登記所需之土地及建物所有權狀之催
    告後，並未依約履行交付文件之義務，亦為上訴人所不爭，上訴人固應自受催告
    即八十七年十一月五日起負遲延責任，惟被上訴人既已以與楊金蘭所定通謀虛偽
    之買賣契約，訴請楊金蘭為所有權移轉登記並達成訴訟上和解，以該和解筆錄辦
    畢所有權移轉登記，業如前述，於八十九年四月八日移轉登記完畢後，上訴人即
    無從依系爭買賣契約為給付，自無須負遲延責任，且此係因可歸責於被上訴人之
    事由，致上訴人不能為給付，依民法第二百六十七條規定上訴人仍得請被上訴人
    為對待給付，被上訴人辯稱上訴人未交付所有權狀為移轉登記，無請求給付尾款
    之權利，即不可採。是上訴人依系爭買賣契約第二條第三項約定，請求被上訴人
    於所有權移轉登記完畢二日後給付十萬元，洵屬有據。
  (三)然系爭買賣契約第十二條第三項約定，被上訴人於依法得辦理產權移轉登記時，
    若因上訴人文件不齊全，致使無法辦理移轉登記，上訴人於被上訴人通知後十日
    內如未補齊有關文件，每逾十日罰十萬元，不足十日以十日計等語（見原審卷第
    一四頁），查被上訴人於八十八年十月二十八日催告上訴人於同年十一月一日前
    交付系爭國宅過戶所需之土地及建物所有權狀，上訴人至遲於同年十一月五日已
    收送達，應自收受通知後十日內，及同年十五日前交付前開所有權狀，然上訴人
    並未履行交付義務，應自同年月十六日起負遲延責任，惟上訴人如依約於期限內
    交付上開文件需約四十五日始能完成所有權移轉登記，業經上訴人陳明在卷，則
    該移轉登記所需之四十五日作業期間，應自計算上訴人遲延期間內扣除，本件自
    上訴人遲延之八十八年十一月十六日起至系爭國宅移轉登記予被上訴人之日即八
    十九年四月八日止共一百四十五日，扣除上訴人自承之作業時間四十五日（見本
    院卷第八一頁），上訴人共遲延一百日（15+31+31+29+31+8－45＝100），依前
    開違約金約定每十日罰款十萬元，不足十日以十日計算，其違約金共一百萬元，
    則被上訴人以前揭違約金債權與上訴人請求之尾款十萬元抵銷後，即毋庸給付等
    語抗辯，為有理由，上訴人請求被上訴人給付十萬元，即屬無據。至被上訴人辯
    稱，因上訴人未履行交付所有權狀義務，伊已於九十年二月二十六日解除系爭買
    賣契約，上訴人不得請求給付尾款云云，經查上訴人之遲延責任於被上訴人八十
    九年四月八日取得所有權後即消滅，被上訴人於其後之九十年二月二十六日以上
    訴人遲延為由解除契約，殊嫌無據，其所辯委無足取。
  (四)上訴人主張：系爭國宅出售予被上訴人後之八十八年八月間，其基地經臺北市政
    府地政處依平均地權條例第五十五條之二規定重新計價讓售，致土地價款調降應
    退還之土地售價中之一百二十七萬元，經國宅處償還被上訴人所承接之貸款，被
    上訴人實際承接之貸款僅二百九十二萬元，應給付價金一百二十七萬元予上訴人
    云云，然依系爭買賣契約第一條約定：「買賣總價款：雙方議定新台幣伍佰玖拾
    萬元正」；第二條約定：「付款期限及移交不動產方法：(一)本約簽訂時，甲方（
    即被上訴人）應預付乙方（即上訴人）新台幣壹佰參拾壹萬元正（含定金），乙
    方亦即日親收足訖。餘款則照左列規定給付之。(二)第貳次付款：權狀核發辦竣抵
    押登記、預告登記後二日內支付參拾萬元正。(三)二年後所有權移轉登記完畢二日
    內支付壹拾萬元正，並由甲方承借（接）國宅貸款」；第二之一條約定：「簽約
    時即點交房屋予甲方使用」等語（見原審卷第一三頁），兩造就系爭國宅買賣總
    價款約定為五百九十萬元，其給付方式係由被上訴人給付一百七十一萬元，其餘
    部分由被上訴人以承接國宅貸款四百九十一萬元之方式為之，被上訴人已依約給
    付價金共一百六十一萬元，系爭國宅之貸款亦於兩造簽訂系爭買賣契約後由被上
    訴人承接，則被上訴人除尾款十萬元尚未給付外，其餘價金均已依約給付完畢，
    應堪認定。嗣國宅處於八十八年八月十三日通知原承購人楊金蘭調降土地價款，
    被上訴人並因國宅處逕將退款一百二十七萬元扣抵系爭國宅貸款而使其自系爭買
    賣契約承受之貸款減少一百二十七萬元，縱然因而受有利益，惟其依系爭買賣契
    約所應給付買賣價金之義務既僅餘尾款十萬元部分，其餘均已履行完畢如前述，
    則上訴人就被上訴人所受前開一百二十七萬元之利益，依系爭買賣契約請求被上
    訴人給付，亦無理由。
八、從而，上訴人依系爭買賣契約，請求被上訴人給付價金一百三十七萬元及自起訴
    狀繕本送達翌日即八十九年七月十九日（見原審卷第三○頁，送達戳記年份錯誤
    ）起至清償日止，按年息百分之五計算之利息，為無理由，不應准許，其假執行
    之聲請亦失所依據，應併予駁回。原審就此部分為上訴人敗訴判決，其理由雖有
    不同，但結論並無二致，仍應予以維持。上訴意旨指摘原判決此部分不當，聲明
    廢棄，為無理由，應予駁回。
九、兩造其餘攻擊防禦方法，核與判決結果不生影響，不予一一論述，附此敘明。
十、據上論結，本件上訴為無理由。依民事訴訟法第四百六十三條、第三百八十六條
    第一項、第四百四十九條第二項、第七十八條，判決如主文。
中      華      民      國    九十      年      九      月      四      日
                              民事第五庭
                                  審判長法  官  黃  熙  嫣
                                        法  官  詹  文  馨
                                        法  官  黃  雅  惠
右正本係照原本作成。
如不服本判決，應於收受送達後二十日內向本院提出上訴書狀，其未表明上訴理由者
，應於提出上訴後二十日內向本院補提理由書狀（均須按他造當事人之人數附繕本）
上訴時應提出委任律師或具有律師資格之人之委任狀；委任有律師資格者，另應附具
律師及格證書及釋明委任人與受任人有民事訴訟法第四百六十六條之一第一項但書或
第二項（詳附註）所定關係之釋明文書影本。
中      華      民      國    九十      年      九      月      六      日
                                        書記官  徐  淑  琴
附註：
民事訴訟法第四百六十六條之一（第一項、第二項）：
對於第二審判決上訴，上訴人應委任律師為訴訟代理人。但上訴人或其法定代理人具
有律師資格者，不在此限。
上訴人之配偶、三親等內之血親、二親等內之姻親，或上訴人為法人、中央或地方機
關時，其所屬專任人員具有律師資格並經法院認為適當者，亦得為第三審訴訟代理人
。


司法院資訊處製作；財團法人民間司法改革基金會備份。
